臺灣臺北地方法院刑事判決
110年度交簡上字第15號
上  訴  人  臺灣臺北地方檢察署檢察官
被      告  楊超為
上列上訴人因被告過失傷害案件，不服本院刑事庭於中華民國11
 0年1月28日所為109年度交簡字第1160號第一審刑事簡易判決（
聲請簡易判決處刑案號：109年度調偵字第3673號），提起上訴
，本院管轄之第二審合議庭判決如下：
    主  文
原判決撤銷。
楊超為犯過失傷害罪，處拘役伍拾日，如易科罰金，以新臺幣壹
仟元折算壹日。緩刑貳年。
    事  實
一、楊超為於民國108年12月25日凌晨0時許，駕駛車牌號碼000-
    0000號營業小客車，沿臺北市大安區辛亥路2段由南往北方
    向行駛，至與建國南路2段路口時，本應注意駕駛人駕駛汽
    車行駛至交岔路口，轉彎車應讓直行車先行，而依當時天候
    晴、夜間有照明、柏油路面乾燥、無缺陷、無障礙物，且當
    時並無不能注意之情形，竟疏未注意，貿然左轉，適有張宗
    化騎乘車牌號碼000-0000號普通重型機車，沿建國南路2段
    由北往南行駛至該路口，見狀閃避不及，撞擊楊超為所駕汽
    車右側車身後，人車倒地，因而受有頭部外傷併顱骨骨折及
    顱內出血、右手骨折、左手尺骨開放性骨折、左側氣胸及雙
    肺挫傷等傷害。楊超為肇事後，於警方到場尚未知悉何人肇
    事前，向有偵查機關權限之警員自首，承認其肇事，而查悉
    上情。
二、案經張宗化告訴及臺北市政府警察局大安分局報告臺灣臺北
    地方檢察署（下稱臺北地檢署）檢察官偵查後，聲請以簡易
    判決處刑。
    理  由
一、程序事項：
　　本案認定事實所引用之卷證資料，屬於傳聞之供述部分，檢
    察官、被告楊超為於本院準備程序、審理期日均未予爭執，
    且同意作為證據（見本院二審卷第45頁、第70至72頁），則
    本院審酌上開證據資料製作時之情況，並無違法不當及證明
    力明顯過低之情況，亦認為以之作為證據應屬適當，認上開
    證據資料均依刑事訴訟法第159條之5第1項規定例外有證據
    能力。而本案認定事實所引用之非供述證據，並無證據證明
    係公務員違背法定程序所取得，依刑事訴訟法第158條之4反
    面解釋，均得為證據。
二、認定事實之理由及證據：
　㈠上揭事實，業據被告於警詢、偵查及本院審理時均坦承不諱
    （見臺北地檢署109年度他字第7803號卷【下稱他卷】第41
    至43頁、第115至116頁、本院二審卷第44頁、第73頁），核
    與證人即告訴人張宗化於警詢及偵查中之證述情節大致相符
    （見他卷第45至48頁、第115至116頁），復有臺北市政府警
    察局道路交通事故初步分析研判表、臺北市政府警察局大安
    分局道路交通事故現場圖、現場蒐證照片、道路交通事故照
    片黏貼紀錄表、道路交通事故談話紀錄表、道路交通事故調查
    報告表㈠㈡、號誌運作時相表各1份及汐止國泰綜合醫院診斷
    證明書2份在卷可稽（見他卷第15至17頁、第59至73頁、第7
    9至87頁、第95頁），是被告上述任意性自白核與事實相符
    而可採信。
　㈡按汽車行駛至交岔路口，轉彎車應讓直行車先行，道路交通
    安全規則第102條第1項第7款定有明文。查被告為職業駕駛
    人，駕駛汽車行駛在市區道路上，對於上述交通安全規則自
    應知之甚詳，本應確實遵守；又案發當時天候晴、夜間有照
    明、市區柏油路面乾燥、無缺陷、亦無障礙物且視距良好等
    情，有前述道路交通事故調查報告表㈠、現場照片等件附卷
    可稽，足認被告肇事當時客觀上無不能注意之情形；詎其竟
    於前述時、地，途經上述路段時，未依交通安全規則行駛，
    致與適騎乘機車由對向駛至之告訴人發生碰撞，是被告就本
    案車禍之發生顯有過失甚明。被告既有上述過失，其過失行
    為係造成告訴人受傷之原因，則被告之過失行為與告訴人所
    受傷害結果間，自有相當因果關係，應負過失傷害之責。
　㈢綜上所述，本案事證已臻明確，被告犯行足堪認定，應依法
    論科。
三、論罪：
  　核被告所為，係刑法第284條前段之過失傷害罪。被告於本
    件事故發生後，在未有偵查權之機關或公務員發覺前，處理
    人員前往現場處理時，在場等候並當場承認為肇事人，有道
    路交通事故肇事人自首情形記錄表1份附卷可憑（見他卷第9
    1頁），符合刑法第62條前段自首之要件，爰依規定減輕其
    刑。
四、撤銷原審判決及量刑之理由：　　
　㈠檢察官上訴理由略以：告訴人於本件事故發生後，因傷害嚴
    重，並造成病變氣胸，致免疫力下降，迄今尚在治療中，於
    調解時表示僅能賠償新臺幣（下同）10萬元，遠不及告訴人
    之醫藥花費，犯後態度不佳，惟原審對於上情並未予以審酌
    ，且告訴人亦有意再同被告商議賠償事宜，原審判決據告訴
    人傷勢狀況及未能和解等情為被告量刑基礎，似有未洽等語
    。
　㈡撤銷改判之理由：
　　原審對被告論罪科刑，固非無見。惟查，告訴人自承已自保
    險人處請領保險金7萬5,000元，而被告於本院行準備程序時
    ，業已當庭賠償告訴人現金12萬元乙節，有本院110年8月4
    日、9月29日準備程序筆錄在卷可參（見本院二審卷第45頁
    、第56頁），衡以被告已賠償告訴人之損害外，尚向告訴人
    道歉，告訴人並表示原諒被告等情，足見被告已有悛悔實據
    ，原審既已充分審酌被告過失情節之輕重及被告尚未與告訴
    人達成和解並賠償損失等節，檢察官執前詞提起上訴認原判
    決量刑過輕，固無理由，惟原審未及審酌被告與告訴人嗣後
    達成和解而為量刑，容有未洽，應由本院將原判決予以撤銷
    改判。
　㈢量刑：
　　爰以行為人責任為基礎，本院審酌被告以駕駛計程車為業，
    對於在駕駛汽車行駛至交岔路口時，轉彎車應禮讓直行車先
    行之規定，理應充分知悉，行車時亦應注意前後來車，以確
    保其他用路人及自身之用路安全，客觀上亦無不能注意之情
    事，竟疏未注意貿然左轉，致告訴人閃避不及而撞上被告所
    駕車輛之右後方車門、人車倒地，並受有事實欄所載之傷勢
    ，所為非是；惟念被告於警詢、偵查及本院審理中均坦承犯
    行，犯後態度尚佳，且因本件車禍事故之教訓，多次提醒自
    己行車小心，兼衡被告於本院審理時自陳智識程度為國中肄
    業、尚有母親、太太、2名小孩須照顧之家庭生活經濟狀況
    （見本院二審卷第74頁），且已與告訴人達成和解，並取得
    告訴人原諒等情，亦審酌本案告訴人、檢察官、被告對於量
    刑所陳述之意見，暨其本件告訴人所受傷害之程度等一切情
    狀，量處如主文所示之刑，並諭知易科罰金之折算標準，以
    資警惕。
五、緩刑之宣告：
　　查被告前未曾因故意犯罪受有期徒刑以上刑之宣告，此有上
     開被告前案紀錄表在卷可憑，其因一時失慮，致罹刑典，
    固非可取，惟犯罪後犯後坦承己非、面對錯誤，深具悔意，
    復業與告訴人成立和解且履行完畢，堪認被告已盡力修復其
    犯罪所造成之損害，本院信被告經此偵審程序及罪刑之宣告
    後，應知所警惕而無再犯之虞，且因緩刑制度設計上尚搭配
    有緩刑撤銷事由，故倘被告於緩刑期間內有再犯他罪情形，
    緩刑宣告將有受撤銷之虞，而此緩刑撤銷之警告效果亦足促
    使被告反省並謹言慎行，本院認被告所宣告之刑，以暫不執
    行為適當，爰依刑法第74條第1項第1款之規定，並衡酌本案
    之犯罪程度，宣告緩刑2年，以勵自新。
據上論斷，應依刑事訴訟法第455條之1第1項、第3項、第369條
第1項前段、第364條、第299條第1項前段，判決如主文。
本案經檢察官高光萱聲請簡易判決處刑及提起上訴，由檢察官林
淑玲到庭執行職務。
中　　華　　民　　國　　110 　年　　12　　月　　15　　日
  　　　　　　　　　刑事第二庭  審判長法　官  林秋宜　
                                　　  法　官　黃靖崴
  　　　　　　　　　　　　　　　  　　法　官　洪甯雅
以上正本證明與原本無異。
不得上訴。
                                      書記官  黃勤涵
中　　華　　民　　國　　110 　年　　12　　月　　16　　日
附錄本案論罪科刑法條全文：
中華民中華民國刑法第284條
因過失傷害人者，處1 年以下有期徒刑、拘役或10萬元以下罰金
；致重傷者，處3 年以下有期徒刑、拘役或30萬元以下罰金。